臺灣高雄地方法院民事裁定
109年度消債清字第186號
聲  請  人  徐育賢  
0000000000000000

代  理  人  林怡君律師
上列當事人因消費者債務清理事件聲請清算，本院裁定如下：
    主  文
聲請人徐育賢自中華民國一一○年一月六日下午四時起開始清算
程序。
命司法事務官進行本件清算程序。
    理  由
一、聲請意旨略以：伊無力清償債務，曾依消費者債務清理條例
    向萬泰銀行提出前置協商方案成立，約定自民國99年5月起
    ，分180期，年利率5％，每月清償新臺幣（下同）12,342元
    ，然勉為償還數期後仍不得已毀諾。又伊未經法院裁定開始
    更生程序或許可和解或宣告破產，爰聲請清算等語。
二、按債務人不能清償債務或有不能清償之虞者，得依本條例所
    定更生或清算程序，清理其債務；債務人對於金融機構負債
    務者，在聲請更生或清算前，應向最大債權金融機構請求協
    商債務清償方案，或向其住、居所地之法院或鄉、鎮、市、
    區調解委員會聲請債務清理之調解；自債務人提出協商請求
    之翌日起逾30日不開始協商，或自開始協商之翌日起逾90日
    協商不成立，債務人得逕向法院聲請更生或清算；債務人於
    法院裁定開始更生程序或許可和解或宣告破產前，得向法院
    聲請清算；法院開始清算程序之裁定，應載明其年、月、日
    、時，並即時發生效力；法院裁定開始更生或清算程序後，
    得命司法事務官進行更生或清算程序；必要時，得選任律師
    、會計師或其他適當之自然人或法人1人為監督人或管理人
    ，消費者債務清理條例（下稱消債條例）第3條、第151條第
    1項、第153條、第80條前段、第83條第1項、第16條第1項分
    別定有明文。
三、經查：
  ㈠聲請人曾依消債條例第151條第1項規定與最大債權金融機構
    萬泰銀行請求前置協商成立，聲請人應自99年5月起，分180
    期，年利率5％，每月清償12,342元，惟聲請人未依約繳款，
    而於100年2月經萬泰銀行通報毀諾，此有凱基銀行陳報狀暨
    前置協商機制協議書等在卷可參（見本案卷第51至54頁）。
    按消債條例第151條第7項但書所稱「因不可歸責於己之事由
    ，致履行有困難」之情形，僅須於法院就更生或清算之聲請
    為裁判時存在即為已足，至債務人於履行困難之事由發生前
    有無違約不履行行為，與該事由是否不可歸責於債務人之判
    斷尚屬無涉（另參考98年第1 期民事業務研究會第26號之司
    法院民事廳消費者債務清理條例法律問題研審小組意見）。
    又依消債條例第151條第8項準用第75條第2項之規定，債務
    人可處分所得扣除自己及依法應受其扶養者所必要生活費用
    之餘額，連續3個月低於協商方案應清償之金額者，推定有
    不可歸責於己之事由致履行有困難。查聲請人自陳109年5月
    起迄今從事清潔工作，每月收入8,000元，有收入切結書及
    雇主賈書恒出具證明書在卷可按（詳如後述），則以其目前
    收入顯無法負擔每月12,342元之還款金額，堪認聲請人之收
    入無法持續支應生活開支及協商款項，有不可歸責於己之事
    由，致不能繼續履行原協商條件。
  ㈡聲請人復於109年5月18日提出債權人清冊，向本院聲請調解
    債務清償方案，經本院109年度司消債調字第295號受理，於
    同年6月16日調解不成立，聲請人再於109年7月6日具狀聲請
    清算等情，亦經本院依職權調閱上開調解卷宗核閱無訛。
  ㈢次查，聲請人於107年及108年度申報所得均為0元，名下無財
    產，勞工保險投保於高雄市網路技術工會，投保薪資為23,8
    00元，雖自陳無為要保人之保約，然本院依職權函查國泰人
    壽、新光人壽及全球人壽，各有1張保單解約金33,224元、2
    7,757元及16,813元。又聲請人自陳109年4月以前為照顧生
    病之父親徐守，僅有108年5月至同年10月從事清潔工作，每
    月收入約8,000元，並由胞妹徐育德自107年8月起每月資助
    聲請人10,000元；嗣父親徐守於109年4月間歿，聲請人自10
    9年5月起受僱於賈書恒從事家事清潔工作，每週薪資2,000
    元，109年4月領取行政院紓困補助30,000元，未領取社會局
    補助；另查徐守於107年及108年度均無申報所得財產，財政
    部高雄國稅局於109年9月24函覆查無遺產稅申報，聲請人之
    配偶楊有為則於105年6月間歿、其等無子女等情，有財產及
    收入狀況說明書（司消債調卷第2頁）、債權人清冊（司消
    債調卷第3頁）、財團法人金融聯合徵信中心前置協商專用
    債權人清冊（司消債調卷第5至6頁）、信用報告（司消債調
    卷第8頁）、財政部高雄國稅局107年及108年度綜合所得稅
    各類所得資料清單及總歸戶財產查詢清單（司消債調卷第10
    至12頁）、勞工保險被保險人投保資料表（司消債調卷第13
    頁）、診斷證明書（司消債調卷第22頁）、高雄市政府社會
    局社會福利資訊料查詢表（本案卷第16至18頁）、戶籍謄本
    （本案卷第30頁）、除戶謄本（本案卷第31頁）、存摺（本
    案卷第34至35頁）、商業保險投保資料查詢結果表（本案卷
    第37頁）、徐守之稅務電子閘門財產所得調件明細表（本案
    卷第64至65頁）、新光人壽保險股份有限公司陳報狀（本案
    卷第70至71頁）、財政部高雄國稅局函（本案卷第72頁）、
    全球人壽保險股份有限公司（本案卷第87至88頁）、國泰人
    壽保險股份有限公司函（本案卷第90至91頁）、臺南市政府
    社會局函（本案卷第92頁）、收入切結書（本案卷第115頁
    ）、賈書恒出具證明書（本案卷第83頁）、徐育德出具資助
    切結書（本案卷第109頁）在卷可參。故本院審酌上情，認
    為核算聲請人目前償債能力之基礎以其聲請前兩年內之薪資
    所得（108年5月至同年10月、109年5月至7月）共77,143元
    （計算式：2,000÷7×30×9＝77,143，小數點以下四捨五入；
    下同）、胞妹徐育德資助金額共240,000元（計算式：10,00
    0×24＝240,000）及行政院紓困補助30,000元，合計347,143
    元，平均每月收入14,464元（計算式：347,143÷24＝14,464
    ）為基準。
  ㈣關於聲請人個人日常必要支出部分，聲請人陳稱向雇主賈書
    恒承租房屋，每月租金5,000元以現金給付，獨居，未領取
    租金補助，有房屋租賃契約書、賈書恒出具收租證明切結書
    及高雄市政府都市發展局函在卷可稽（見司消債調卷第15至
    21頁、本案卷第19頁、本案卷第114頁）。按債務人必要生
    活費用，以最近一年衛生福利部或直轄市政府所公告當地區
    每人每月最低生活費一點二倍定之，消債條例第64條之2第1
    項定有明文。本院參酌衛福部社會司所公告110年度高雄市
    最低生活費標準為13,341元。又該最低生活費用之標準，係
    照當地最近1年平均每人消費支出60％，依其基準之家庭收支
    調查報告調查表格式所示有關經常性支出之調查項目，其原
    即包括利息支出、食品、衣著、房租及水費、電費、醫療保
    健、交通、娛樂、教育等基本生活需求。本院認在聲請人並
    無特殊需求，應以此最低生活費之1.2倍即16,009元認係其
    個人必要生活費用。
  ㈤至扶養費支出部分，聲請人主張扶養母親，每月扶養費2,000
    元。查聲請人母親樂籮金為38年生，領有中華民國身心障礙
    證明（障礙等級為重度），107年及108年度申報所得各為50
    6元、48,725元（均為股利所得），名下有2部汽車及股份2,
    026,810元（其中寬裕建設股份有限公司股份2,000,000元，
    該公司負責人為賈書恒），於97年7月領取勞保老年一次給
    付1,052,700元，現每月領取國民年金1,254元及身障補助5,
    065元等情，有戶籍謄本、中華民國身心障礙證明、稅務電
    子閘門財產所得調件明細表、存摺、勞動部勞工保險局函、
    高雄市政府社會局社會福利資訊料查詢表在卷可參（本案卷
    第29頁、本案卷第38至43頁、本案卷第48至50頁、本案卷第
    79至80頁、本案卷第94至102頁）。按直系血親相互間，互
    負扶養之義務，民法第1114條第1款定有明文；次按受扶養
    權利者，以不能維持生活而無謀生能力者為限，民法第1117
    條第1項定有明文；同條第2項規定，前項無謀生能力之限制
    ，於直系血親尊親屬不適用之，即直系血親尊親屬受扶養者
    ，仍須以不能維持生活者為限（最高法院87年度台上字第16
    96號判決意旨參照）。本院審酌110年度高雄市每人每月之
    生活所必需為16,009元，聲請人陳稱母親亦受僱於賈書恒，
    居住賈書恒家中擔任其管家，每月收入12,000元，其郵局帳
    戶於108年11月13日存入「委發款項531,804元」係母親之保
    單期滿金等語（見本案卷第27頁、本案卷第81頁），是以母
    親擔任管家之收入加計身障補助及國民年金，合計每月為18
    ,319元，並有申報上開股利及寬裕建設股份有限公司股份等
    情，認聲請人之母親應能以自己之收入及財產維持生活，揆
    諸前開說明，難認母親有受扶養之必要，聲請人所提列每月
    負擔母親扶養費部分，不予列計。
  ㈥綜上所述，以聲請人現每月收入14,464元為其償債能力基準
    ，扣除個人必要生活費16,009元已入不敷出，遑論尚有餘款
    可用於清償債務4,807,126元（參司消債調卷第34頁以下及
    本案卷第84至86頁，包含：上海商業儲蓄銀行、國泰世華銀
    行、匯豐銀行、遠東銀行、凱基銀行、中國信託銀行、成大
    附設醫院），則聲請人聲請本件清算應予准許，爰命司法事
    務官進行本件清算程序。
四、依消債條例第11條第1項、第83條第1項、第16條第1項，裁
    定如主文。
中　　華　　民　　國　　110 　年　　1 　　月　　6 　　日
                  民事庭　法　官　  賴寶合
以上正本係照原本作成。
本裁定不得抗告。
中　　華　　民　　國　　110 　年　　1 　　月　　6 　　日
                          書記官    胡美儀